【裁判字號】    90,上訴,288
【裁判日期】    900410
【裁判案由】    強盜等
【裁判全文】
臺灣高等法院臺中分院刑事判決                      九十年度上訴字第二八八號
    上  訴  人
    即  被  告  丙○○
    指定辯護人  本院公設辯護人  乙○○
右上訴人因強盜案件，不服臺灣彰化地方法院八十九年度訴字第一二０五號中華民國
九十年一月二日第一審判決（起訴案號：臺灣彰化地方法院檢察署八十九年度偵字第
八０五二號），提起上訴，本院判決如左：
      主  文
上訴駁回。
      事  實
一、丙○○曾於民國（下同）八十七年四月間因犯竊盜案件，經原審法院於同年六月
    二十六日判處有期徒刑三月確定，於八十八年二月十七日入監執行完畢，猶不知
    悔改，竟基於意圖為自己不法之所有，竊取他人財物之犯意，於八十九年十月二
    十九日上午攜帶其以金屬自行磨製，尾端尖銳，客觀上足以危害人之身體，屬兇
    器之萬能鑰匙二支，及手套一副、手電筒一支、頭套一個等器具，騎乘機車四處
    搜尋目標行竊，於當日上午七時三十分許，至彰化縣和美鎮○○路○段八十五號
    正在裝修之「名屋ＫＴＶ」店處，發覺其內無人，且側門未關閉，乃持手電筒一
    支及攜帶上開萬能鑰匙二支，進入其內竊取該店負責人柯慶築所有，置於店內之
    黑色監視用小電視一台（價值約新台幣一千元）、無線對講機（含皮套一個）一
    台（ＡＬＮＣＯ牌、ＤＪ─Ｓ４６Ｔ型，價值約新台幣一千元）、鋸子一把、蓄
    電池一個（價值約新台幣一百元）。得手後正欲離去之際，為適時返回之該店服
    務生丁○○發現，乃著手予以逮捕，丙○○竟為脫免逮捕，於與丁○○互為拉扯
    之際，當場施以強暴，以手肘撞擊丁○○，丁○○因而受有右肩挫傷（未據提起
    告訴）而鬆手，丙○○乃趁機逃離現場。其後，經丁○○及案外人尤信用合力追
    捕，遂於當日八時許在彰化縣和美鎮○○路○段仁愛實驗學校內逮獲，經報警到
    場處理，扣得其所竊之前揭贓物（已發還被害人領回），及其所有，預備供竊盜
    所用，如附表所示之器物。
二、案經彰化縣警察局和美分局移送臺灣彰化地方法院檢察署檢察官偵查起訴。
      理  由
一、訊據上訴人即被告丙○○對於右揭攜帶其以金屬自行磨製，尾端尖銳，客觀上足
    以危害人之身體，屬兇器之萬能鑰匙二支，及手套一副、手電筒一支、頭套一個
    等器具，騎乘機車至彰化縣和美鎮○○路○段八十五號「名屋ＫＴＶ」店處，持
    手電筒一支並攜帶萬能鑰匙二支，進入其內竊取財物，被丁○○返回發現予以逮
    捕，後趁機逃離現場，又被追捕逮獲之事實，坦承不諱。雖其矢口否認有對丁○
    ○當場施以強暴，以手肘撞擊丁○○之犯行，辯稱：伊僅用手撥被害人丁○○，
    並無撞擊之行為云云。
二、然經查：被告確於前開時、地攜帶其所有之萬能鑰匙二支進入名屋ＫＴＶ店竊取
    被害人柯慶築所有之黑色監視用小電視一台、無線對講機（含皮套一個）一台、
    鋸子一把、蓄電池一個得逞之事實，除據其自白在卷外，並經被害人丁○○、柯
    慶築於警局及偵查中指訴甚詳，復有贓物認領保管單及照片四幀附卷可稽。又被
    告持以行竊之萬能鑰匙二支，係其以金屬自行磨製，尾端尖銳，業經本院調查時
    勘驗無異（見本院九十年三月九日調查筆錄），其足以戳穿人之身體致傷害，而
    具有危險性，可認係屬兇器。又被告於被逮捕之際，為脫免逮捕，於掙脫時乃以
    手肘撞擊被害人丁○○，致使受有右肩挫傷之事實，已據被害人丁○○於警局偵
    查中指證甚明，並有道周醫院醫師驗傷屬實之診斷證明書一紙在卷可憑。被告於
    被逮捕時，猛力以手肘撞擊被害人，係對被害人當場施以強暴。其攜帶兇器竊盜
    ，因脫免逮捕，而當場施以強暴，事證極為明確，被告否認有以手肘撞擊丁○○
    ，所辯無非係其卸責之詞，不足遽採，其犯行洵堪認定。
三、核被告所為，其於行竊得手後，為脫免逮捕，而當場對被害人施以強暴之行為，
    固該當於刑法第三百二十九條之準強盜罪之構成要件。但因其行為時攜帶兇器，
    已具同法第三百二十一條第一項第三款之情形，自應論以同法第三百三十條第一
    項之加重準強盜罪。公訴人疏未認定被告攜帶兇器，依同法第三百二十九條第一
    項之普通竊盜罪起訴，容有未洽，惟因本被告犯罪事實與檢察官起訴書所載之基
    本事實，係屬同一，法院自得依刑事訴訟法第三百條之規定，就起訴之事實，變
    更檢察官所引應適用之法條，而為上開罪名之判決。又被告前於八十七年四月間
    因犯竊盜案件，經原審法院於同年六月二十六日判處有期徒刑三月確定，於八十
    八年二月十七日入監執行完畢在案之事實，有臺灣高等法院被告全國前案紀錄表
    、台灣彰化地方法院檢察署刑案資料查註紀錄表一份附卷足按，其於受前案有期
    徒刑執行完畢後，五年以內再犯有期徒刑以上之本罪，是為累犯，所犯罪之本刑
    ，應依刑法第四十七條之規定加重其刑。
四、原審以被告犯行明確，變更檢察官起訴法條，而適用刑法上開各法條及第三十八
    條第一項第二款之規定，審酌被告之素行、犯罪之動機、手段、所生之危害及犯
    後態度等一切情狀，判處有期徒刑伍年陸月。並將扣案之如附表所示之物，係被
    告所有，已據其供承在卷，雖非被告直接用以實施竊盜罪，但衡其用途，並驗之
    事理，乃被告預備供行竊所用之物無訛，均依刑法第三十八條第一項第二款之規
    定，宣告沒收。其認事用法，核無違誤，量刑亦屬允當適中，被告否認有以手肘
    撞擊丁○○，而當場施以強暴之情事，據此上訴指摘原審判決不當，顯無理由，
    應予駁回。
五、據上論斷，應依刑事訴訟法第三百六十八條，判決如主文。
六、本案經檢察官甲○○到庭執行職務。
中       華       民       國   九  十    年     四      月    十       日
                                臺灣高等法院臺中分院刑事第九庭
                                      審判長法  官  陳  筱  珮
                                            法  官  趙  春  碧
                              法  官  古  金  男
右正本證明與原本無異。
如不服本判決應於收受送達後十日內向本院提出上訴書狀，其未敘述上訴之理由者並
得於提起上訴後十日內向本院補提理由書（均須按他造當事人之人數附繕本）。
                                            書記官  陳  妙  瑋
中       華       民       國   九  十    年     四      月    十一     日
(一)附錄論罪科刑法條：
刑法第三百二十一條第一項
犯竊盜罪而有左列情形之一者，處六月以上五年以下有期徒刑：
一、於夜間侵入住宅或有人居住之建築物、船艦或隱匿其內而犯之者。
二、毀越門扇、牆垣或其他安全設備而犯之者。
三、攜帶兇器而犯之者。
四、結夥三人以上而犯之者。
五、乘火災、水災或其他災害之際而犯之者。
六、在車站或埠頭而犯之者。
刑法第三百三十條
犯強盜罪而有第三百二十一條第一項各款情形之一者，處五年以上十二年以下有期徒
刑。
(二)附表：
┌───┬──────┬───┬─────┐
│編號  │種類、名稱  │數量  │備註      │
├───┼──────┼───┼─────┤
│１    │萬能鑰匙    │二支  │自製      │
├───┼──────┼───┼─────┤
│２    │手套        │一副  │          │
├───┼──────┼───┼─────┤
│３    │手電筒      │一支  │          │
├───┼──────┼───┼─────┤
│４    │頭套        │一個  │          │
└───┴──────┴───┴─────┘
                                                                        Ｋ


司法院資訊處製作；財團法人民間司法改革基金會備份。
